臺灣彰化地方法院刑事判決
110年度金訴字第134號
公  訴  人  臺灣彰化地方檢察署檢察官
被      告  洪宗義



指定辯護人  本院公設辯護人陳志忠  
上列被告因違反洗錢防制法等案件，經檢察官提起公訴（110年
度偵字第11155號、第12862號），本院判決如下：
    主  文
洪宗義無罪。
    理  由
一、公訴意旨略以：被告洪宗義基於幫助洗錢、幫助詐欺之不確
    定故意，於民國110年4月30日晚間6時13分許，在位於彰化
    縣○○鄉○○路000○0號之統一超商芳林門市，將其所申辦之中
    華郵政股份有限公司帳號000-00000000000000號帳戶（下稱
    ：系爭郵局帳戶）之提款卡，寄交予真實姓名、年籍均不詳
    之詐騙集團成員使用，並透過LINE告知該提款卡密碼。嗣該
    詐騙集團成員即意圖為自己不法之所有，基於詐欺取財之犯
    意，於下列時間，以所示之方式，向所示之人詐騙，且將所
    示金額，匯入系爭郵政帳戶內。因認被告所為，係犯刑法第
    30條第1項、洗錢防制法第14條第1項之幫助洗錢罪及刑法第
    30條第1項、第339條第1項之幫助詐欺取財罪等語。
編號 詐欺方法 1 （被害人鄭稚蓁） 詐騙集團成員於110年5月1日晚間8時59分許，與鄭稚蓁加LINE好友，佯稱可為鄭稚蓁辦理貸款，惟需先支付公證費等費用等語，鄭稚蓁因而誤信為真，而於110年5月4日上午10時33分許、上午11時43分許，分別匯款新臺幣（下同）3萬8,000元，至系爭郵局帳戶內。 2 （被害人蘇崇豪） 詐騙集團成員於110年5月3日晚間6時30分許，撥打電話給蘇崇豪，佯稱為其友人「威啊」，需款項周轉等語，蘇崇豪因而陷於錯誤，委由其母余海綺於110年5月4日下午2時17分許，匯款3萬元，至系爭郵局帳戶內。 
二、被告之辯解與辯護意旨：
　㈠被告之辯解：我雖然曾將系爭郵局帳戶之提款卡（含密碼）
    寄給對方，但我要找手工的工作，對方說有補助，對方也有
    在LINE提供身分證資料給我，我才會相信她，我並不知道對
    方是詐騙集團等語。
　㈡辯護人辯護稱：從被告提出的LINE對話紀錄看來，被告確實
    為了要找工作，才會與自稱「游喬雁」之人聯繫，綜合觀察
    被告與「游喬雁」的對話，確實有讓被告誤信為真的可能，
    且「游喬雁」亦遭同一詐騙集團騙取帳戶，從該案「游喬雁
    」與詐欺集團成員的對話內容看來，與本案話術大致相同，
    雖然被告之前曾有交付帳戶遭判刑確定之前科，但詐欺集團
    手法日新月異，在縝密的話術之下，一般人都有可能會誤信
    ，何況被告當時急於找工作，思慮無法與一般人相當，無法
    認定被告具有幫助洗錢、幫助詐欺之不確定故意等詞。
三、本案之爭點：
　㈠依據被告之供述、上開被害人、余海綺之證詞、中華郵政股
    份有限公司111年2月23日儲字第1110052856號函及所檢附之
    基本資料及歷史交易清單，可以認定：被告於起訴書記載之
    時間，將系爭郵局帳戶之提款卡（含密碼），交給自稱「游
    喬雁」之人，且被害人受騙後，將所示款項匯入系爭郵局帳
    戶內，而被害人鄭稚蓁所匯入之款項已遭提領一空，但被害
    人蘇崇豪匯入之款項，業經圈存，且經合法發還。
　㈡綜合上開辯護意旨，可知本案爭點在於：被告主觀上是否有
    幫助洗錢、幫助詐欺之不確定故意。
四、本院之判斷：
　㈠檢察官認為，被告主觀上具有幫助洗錢、幫助詐欺之不確定
    故意，主要的理由在於：被告曾於103年間，因提供帳戶之
    提款卡（含密碼）給他人使用，而經判處幫助詐欺取財有罪
    確定，被告有此前科，可見其對於將金融機構帳戶提供給陌
    生人使用，可能會構成幫助詐欺取財罪，已有所預見，被告
    依然任意提供本案郵局帳戶給陌生人使用，主觀上已有不確
    定故意等語。
　㈡然而：
　⒈依據本院103年度簡字第1869號判決書、臺灣高等法院被告前
    案紀錄表，雖然可以認定：被告曾於103年間，因提供郵局
    帳戶之提款卡（含密碼）給陌生人，遭詐欺集團作為人頭帳
    戶使用，經判處拘役50日確定。
　⒉但關於人頭帳戶提供者，主觀上是否具有幫助犯之不確定故
    意，應該綜合各種主、客觀因素及行為人個人情況，進行判
    斷，不宜事後以理性客觀人之角度，要求行為人於求職當時
    必須具有一般理性而能仔細思考後作決定者，否則無異形同
    於「有罪推定」（關於此部分舉證責任的要求與說明，可以
    參考與本案上開法律爭點相同之最高法院111年度台上字第1
    075號判決之說明）。
　⒊從被告提出的LINE對話紀錄看來，可以認定被告確實是為了
    要找手工的工作、領取補助金，才將系爭郵局帳戶之金融卡
    （含密碼）提供給自稱「游喬雁」之人。而該自稱「游喬雁
    」之人，曾傳送其國民身分證正、反面給被告，本院根據此
    年籍資料，查得「游喬雁」曾因提供金融機構帳戶給陌生人
    使用，而遭詐欺集團作為人頭帳戶使用，但該案業經臺灣新
    北地方檢察署檢察官為不起訴處分確定（110年度偵字第299
    32號），嗣經本院調取該案卷宗，依據該案「游喬雁」與詐
    欺集團成員之LINE對話內容看來，該案詐欺集團騙取「游喬
    雁」帳戶金融卡之方式，與本案詐欺集團取得被告系爭郵局
    帳戶金融卡的方法雷同，可見本案詐欺集團，就是利用求職
    者急於找工作、輕忽的心態，向求職者騙得金融機構的提領
    工具，被告與「游喬雁」都是因此而受騙上當，並無不同，
    雖然被告有上開前科，但詐欺集團藉由傳送「游喬雁」國民
    身分證的方式，取信於被告，難認被告毫無任何查證行為，
    就貿然提供系爭郵局帳戶之金融卡（含密碼）給陌生人使用
    。
　⒋從系爭郵局帳戶之交易清單看來，被告在交付金融卡之前，
    已有多次資金匯入後，隨即提領之紀錄，對此，被告表示：
    我因為出外工作，生活比較困難，我姐姐一匯錢給我後，我
    就會去提領等語，難認被告在交付系爭郵局帳戶金融卡之前
    ，刻意將帳戶內的金錢提領一空，於此，亦難認定被告主觀
    上具有幫助洗錢、幫助詐欺之不確定故意。
　⒌因此，目前詐騙集團詐騙手法日新月異，雖然政府、金融機
    構廣為宣導，並經媒體多所批露，但民眾受騙案件仍層出不
    窮，被害人亦不乏有高學歷、收入優渥或具相當社會經驗之
    人，受騙原因亦有不甚合常情者。若一般人會因詐騙集團詐
    騙而陷於錯誤，進而交付鉅額財物，則金融帳戶持有人因相
    同原因陷於錯誤，交付提款卡、密碼等資料，並非難以想像
    之事，自不能在事後，以「客觀常人智識經驗」為基準，貿
    然推論交付帳戶、提款卡者，必定具有相同警覺程度、對構
    成犯罪之事實必有預見，而本院根據被告提供的LINE對話紀
    錄、詐欺集團曾提供「游喬雁」之國民身分證影本取信於被
    告、被告使用系爭郵局帳戶之方式，認為被告因自身有應徵
    工作、領取補助金之需求，雖因思慮不周、輕率相信自稱「
    游喬雁」之人所言，縱有重大疏忽，亦無法認定被告主觀上
    具有系爭郵局帳戶遭詐騙集團使用，也不違背其本意之幫助
    洗錢、幫助詐欺取財之不確定故意。　　
五、從而，公訴人所舉之證據，無法證明被告有幫助洗錢、幫助
    詐欺之犯行，依據刑事訴訟法第301條第1項之規定，應判處
    無罪。　
六、本案經檢察官林芬芳提起公訴，檢察官吳皓偉、林士富到庭
    執行職務。　
中　　華　　民　　國　　111 　年　　9 　　月　　27　　日
                  刑事第三庭  審判長  法  官  周淡怡
                                      法  官  李淑惠
                                      法  官  陳德池
以上正本證明與原本無異。
如不服本判決，應於收受判決後10日內向本院提出上訴書狀，並
應敘述具體理由。其未敘述上訴理由者，應於上訴期間屆滿後20
日內向本院補提理由書（均須按他造當事人之人數附繕本）「切
勿逕送上級法院」。
告訴人或被害人對於判決如有不服具備理由請求檢察官上訴者，
其上訴期間之計算係以檢察官收受判決正本之日期為準。
中　　華　　民　　國　　111 　年　　9 　　月　　27　　日
                                     書記官  陳孟君